【裁判字號】    95,易,1043
【裁判日期】    951011
【裁判案由】    詐欺
【裁判全文】
臺灣高雄地方法院刑事判決              95年度易字第1043號
公  訴  人  臺灣高雄地方法院檢察署檢察官
被      告  乙○○
選任辯護人  侯重信律師
上列被告因詐欺案件，經檢察官提起公訴（95年度偵緝字第678
號、第679號），本院判決如下：
    主  文
乙○○共同意圖為自己不法之所有，以詐術使人將本人之物交付
，處有期徒刑伍月，如易科罰金，以銀元參佰元即新臺幣玖佰元
折算壹日。
    事  實
一、乙○○與丙○○（通緝中）係同居男女並育有1女，家庭經
    濟來源全由丙○○兼職地理師所得供應，乙○○則為全職家
    庭主婦，渠等明知經濟狀況不穩定，且乙○○於華南商業銀
    行（下稱華南銀行）苓雅分行所設立之支票帳戶（帳號
    000000000000號）業於民國93年4 月16日因存款不足遭銀行
    拒絕往來，已陷於無清償能力之狀態，竟共同意圖為自己不
    法之所有，並基於詐欺之犯意聯絡，於93年7 月8 日，共同
    前往鄰居丁○○位於高雄市三民區○○○路12號住處，向丁○○詐稱需現金周轉，欲借用新臺幣（下同）30萬元，並當
    場交付以丙○○為發票人，面額為30萬元，發票日為93年7
    月8 日之本票1 紙，用以取信丁○○，使丁○○陷於錯誤認
    為渠等有能力及決心還款，遂交付以慶豐商業銀行為付款人
    、票據號碼CF0000000 及以臺灣中小企業銀行為付款人、票
    據號碼AS0000000 面額均為15萬元之即期支票2 紙予丙○○
    及乙○○，並由乙○○分別於93年7 月10日及93年7 月20日
    ，經由其所有臺北富邦商業銀行股份有限公司鼓山分行（下
    稱富邦銀行）帳戶（帳號為000000000000號）交換票據兌現
    而詐得30萬元。詎事後於約定清償期日屆至時，丙○○及乙○○竟未有任何還款之表示，並搬離住所，丁○○始知受騙
    。
二、案經丁○○訴請臺灣高雄地方法院檢察署檢察官偵查起訴。
    理  由
一、按被告以外之人於審判外之言詞或書面陳述，除法律有規定
    者外，不得作為證據，刑事訴訟法第159 條第1 項定有明文
    。本件證據中富邦銀行帳戶之對帳單、華南銀行支票存款票
    據退票記錄查詢單、華南銀行存款事故登錄單及華南銀行存
    款往來明細表，均屬被告以外之人即銀行職員於業務上所登
    載之記錄文書，本不得做為證據，惟按從事業務之人於業務
    上或通常業務過程所須製作之紀錄文書、證明文書，除顯有
    不可信之情況外，得為證據，此為同法第159 條之4 第2 款
    所明定，上開4 項證據均屬從事業務之人於業務上所需製作
    之記錄文書及證明文書，且均係依當時實際業務情況所製作
    ，並無何顯不可信之處，本院自得採為證據。
二、訊據被告乙○○固坦承93年間與丙○○同居，當時經濟情況
    不佳，且其曾於上開時間與丙○○一同至告訴人丁○○家中
    ，惟矢口否認有何詐欺犯行，辯稱其對家中經濟均不過問，
    當日僅係與鄰居聊天云云，然查：
(一)被告曾於上開時地與丙○○共同向告訴人借款，告訴人開票
    係交付與被告及丙○○，業據證人即告訴人丁○○於本院審
    理中證述明確（見本院95年8 月9 日審判筆錄第16頁以下）
    。且告訴人所開上揭2 紙支票均係在被告富邦銀行帳戶（帳
    號為000000000000號）兌現，亦有該富邦銀行帳戶之對帳單
    附卷可佐（見臺灣高雄地方法院檢察署94年偵字第6757號卷
    宗第24頁），被告雖辯稱其當時僅在場聊天，不知道有借錢
    云云，然3 人一同聊天，又非數十人之聚會，彼此間談話應
    均能清楚聽聞，被告竟稱不知丙○○向告訴人借貸，實與常
    理有違，所辯尚不足採。足見被告確有與丙○○共同向告訴
    人丁○○借款之事實無疑。
(二)93 年間被告為家庭主婦，丙○○僅有兼職地理師之收入，
    經濟情況不佳，業據被告自白不諱（見同署95 年偵緝字第
    678 號卷宗第8 頁）。且當時被告上開華南銀行之支票帳戶
    已於93年4 月16日拒絕往來，有華南銀行支票存款票據退票
    記錄查詢單、存款事故登錄單在卷可稽（見同署95年偵緝字
    第678 號卷宗第31頁、第34頁）。是被告與丙○○當時無資
    力之事實，亦堪認定，被告雖辯稱其不知支票帳戶已拒絕往
    來云云，然銀行發現客戶之存款不足支付票款時，均會通知
    客戶補足，若客戶仍不補足，銀行將其列為拒絕往來戶時，
    亦會再次通知，此為公眾週知之事實，被告當時仍居住於其
    留在華南銀行之聯絡地，手機號碼亦與留在銀行之資料相同
    ，被告竟稱未接獲通知，不足採信。
(三)綜上所述，被告明知其與丙○○已無清償能力，仍向告訴人
    借款之詐欺犯行，已堪認定，應依法論科。
三、被告行為後，刑法第339 條第1 項詐欺取財罪中罰金刑部分
    ，因刑法施行法增定第1 條之1 ，其貨幣單位改為新臺幣，
    所定最高數額提高為30倍。修正前該罪之罰金刑，經適用罰
    金罰鍰提高標準條例第1 條前段及現行法規所定貨幣單位折
    算新臺幣條例第2 條，折算為新臺幣後，最高數額亦為原規
    定之30倍，兩者最高刑度相同，惟最低刑度部分，修正前刑
    法第33條第5 款規定罰金為1 元以上，經折算為新臺幣後，
    為新臺幣3 元以上，而修正後刑法第33條第5 款規定罰金為
    新臺幣1000元以上，較舊法為高，應以舊法有利於被告。核
    被告所為，係犯刑法第339 條第1 項之詐欺取財罪，被告與
    丙○○間有犯意聯絡及行為分擔，為共同正犯，爰審酌被告
    詐取財物，侵害他人財產權，犯後否認犯行，態度不佳，且
    未與告訴人達成和解及其犯罪之動機、目的、手段等一切情
    狀，量處如主文所示之刑。又被告行為時易科罰金之折算標
    準，經適用修正前刑法第41條、修正前罰金罰鍰提高標準條
    例第2 條，現行法規所定貨幣單位折算新臺幣條例第2 條之
    結果，最高得以銀元300 元即新臺幣900 元折算1 日，依修
    正後之刑法第41條，則係以新臺幣1000元、2000元或3000元
    折算一日，比較結果，自以舊法有利於被告，爰依舊法諭知
    易科罰金之折算標準。
四、公訴意旨另略以：被告與丙○○共同基於意圖為自己不法所
    有之詐欺概括犯意聯絡，自民國93年初某日起至93年3月某
    日止，在甲○○位於高雄市三民區○○○路272號2樓公司，
    佯以「投資藝品生意，需現金周轉」為由，連續匡騙甲○○
    6次，並開立多張支票作為擔保，甲○○因一時不查而受騙
    ，遂陸續交付丙○○與乙○○212萬5600元等語。經查：被
    告確有與丙○○共同向甲○○借款，業據證人甲○○結證明
    確（見同上審判筆錄第4頁以下），並有甲○○提出被告開
    立之擔保支票影本多張附卷可按（見同署94年他字第1940號
    卷宗第5 頁以下），此情已足認定。惟被告自92年9 月起至
    93 年3月止以上開華南銀行支票帳戶之支票每月支付15600
    元與甲○○，且支票號碼均相連，有華南銀行存款往來明細
    表在卷可查（見同署95年偵緝字第678 號卷宗第32頁），由
    此觀之，該等支票當係同時開立，每月固定給付15600 元，
    可合理推論為支付利息之支票，且被告已返還40萬元，有支
    票影本2 紙可資參照（附於本院95年9 月26日審判筆錄之後
    ），足見被告確有意依約還款，不得僅因其嗣後經濟不佳無
    法支付餘款，遽認其有詐欺之意，是此部分犯罪尚屬不能證
    明，本應諭知無罪之判決，惟此部分若成罪，與前開有罪部
    分有連續犯之裁判上一罪關係，爰不另為無罪之諭知，附此
    敘明。
據上論斷，應依刑事訴訟法第299條第1項前段、刑法第2條第1項
前段、第339 條第1 項，修正前刑法第41條第1 項前段，罰金罰
鍰提高標準條例第1 條，修正前罰金罰鍰提高標準條例第2 條前
段，判決如主文。
本案經檢察官戊○○到庭執行職務
中    華    民    國    95    年    10    月    11    日
                  刑事第九庭  審判長法  官    王啟明
                                    法  官    謝梨敏
                                    法  官    王奕勛
以上正本證明與原本無異。
如不服本判決，應於收受送達後10日內向本院提出上訴書狀。
中    華    民    國    95    年    10    月    11    日
                                    書記官    陳心儀
中華民國刑法第339條
（普通詐欺罪）
意圖為自己或第三人不法之所有，以詐術使人將本人或第三人之
物交付者，處5 年以下有期徒刑、拘役或科或併科1 千元以下罰
金。
以前項方法得財產上不法之利益或使第三人得之者，亦同。
前二項之未遂犯罰之。


司法院資訊處製作；財團法人民間司法改革基金會備份。
